臺灣高等法院臺中分院刑事判決　　　　 96年度上訴字第443號
上　訴　人
即　被　告　甲○○
　　　　　　　　　　現因另案在臺灣臺中監獄執行中
指定辯護人　本院公設辯護人戊○○
上列上訴人因加重強盜等案件，不服臺灣臺中地方法院九十五年
度訴字第二六六八號中華民國九十五年十二月十四日第一審判決
（起訴案號：臺灣臺中地方法院檢察署九十五年度偵字第九六四
二號），提起上訴，本院判決如下：
    主  文
上訴駁回。
    事  實
一、甲○○前曾於民國（下同）九十三年間，因犯竊盜罪，經臺
    灣臺中地方法院判處有期徒刑八月確定，入監服刑後，於九
    十四年七月十日縮刑期滿執行完畢。
二、詎甲○○猶不知悔改，復與鄭方良（經原審判決確定）因缺
    錢花用，竟共同基於意圖為自己不法所有之犯意聯絡，於九
    十五年二月二十一日晚間六時許，由鄭方良撥打電話給乙○○，佯稱有電視要修理云云，誘使乙○○外出碰面。迨於同
    日晚間七時許，鄭方良駕駛車牌號碼六Ｌ－八四二○號自用
    小客車（為翁彰明所有而由丙○○使用，係鄭方良於同年月
    十九日某時，在彰化縣員林鎮○○路東山國小對面路旁所竊
    取，並經原審法院另案判刑確定，此部分甲○○未參與亦不
    知情）搭載甲○○至臺中縣太平市○○路三二六號前，與乙○○碰面，並於交談中要求乙○○坐上右前座。俟至乙○○
    一上車後，在後座之甲○○迅速以一手從後環繞抱住乙○○
    脖子，另一手掏出預藏之客觀上可作為兇器使用之尖刀一支
    （未扣案），抵住乙○○之胸口，以強暴至使乙○○不能抗
    拒，再由鄭方良從乙○○身後拿出其褲子口袋內之皮夾，取
    出新臺幣（下同）三萬六千元後，始將皮夾還給乙○○並將
    之推下車，逕自駕車離去，途中便將前揭尖刀丟棄在烏日國
    中往中彰快速道路附近之水溝。事後鄭方良分得一萬五千元
    ，餘款由甲○○取走。嗣乙○○脫困後，記下該車車牌號碼
    報警究辦，經警在臺中縣烏日鄉○○路五七二號前尋獲該車
    ，並經車主翁彰明同意後在該車進行勘察採證，將採得指紋
    進行比對，始循線查悉上情。
三、案經臺中縣警察局霧峰分局報請臺灣臺中地方法院檢察署檢
    察官偵查起訴。
    理  由
一、本案上訴人即被告甲○○（以下簡稱為被告甲○○）矢口否
    認伊有公訴人所指訴之上開加重強盜犯行，並辯稱：伊於上
    開案發時間並沒有和共同被告鄭方良一同強盜被害人乙○○
    ，伊當時是在山頂巷的家中，伊與共同被告鄭方良之女友有
    傷害案件之糾紛，故共同被告鄭方良才刻意誣陷伊有參與上
    開犯行等語。
二、然查，本案共同被告鄭方良確有參與上開犯行，業據其於原
    審法院審理時坦承不諱，核與被害人乙○○指述情節相符，
    並有內政部警政署刑事警察局九十五年三月二十八日刑紋字
    第○九五○○四四二六五號鑑驗書、臺中縣警察局霧峰分局
    鑑識小組現場勘察報告各一份，及現場圖、刑事案件證採驗
    紀錄表各一紙在卷可佐，足見共同被告鄭方良之自白與事實
    相符，堪以採信。
三、本案被告甲○○雖以上開情詞否認犯罪，惟查：
（一）上開車輛經警在置於該車右前座之藍色手提袋上採集到之
      指紋送鑑驗結果，與被告甲○○指紋卡左拇指指紋相符，
      此有內政部警政署刑事警察局九十五年三月二十八日刑紋
      字第○九五○○四四二六五號鑑驗書、臺中縣警察局霧峰
      分局鑑識小組現場勘察報告各一份，及刑事案件證採驗紀
      錄表各一紙在卷可稽，顯見被告甲○○確實曾乘坐前揭車
      輛之右前座無誤，亦核與共同被告鄭方良於原審法院審理
      時以證人身分證稱：當日被告甲○○原本坐前座，後來伊
      去打電話給被害人乙○○，被告甲○○就改坐後座，被害
      人乙○○遭搶下車離開後，被告甲○○就坐回前座等語相
      符（見原審法院卷第九五、九七頁）。本案共同被告鄭方
      良於原審法院審理時，雖以證人身分證稱：被告甲○○在
      本案發生前好像有坐過這輛車子，是在案發三天前云云（
      見原審法院卷第九五、九七頁）。惟前揭車輛係於九十五
      年二月十九日失竊，業據該車之使用人丙○○於警訊時指
      述明確（見警卷第一八頁，又丙○○上開警訊陳述之證據
      能力為被告甲○○所是認）。而本案強盜案件係在同年月
      二十一日發生，距離共同被告鄭方良竊車之日僅有二日，
      則本案共同被告鄭方良上開所稱被告甲○○於案發前所搭
      乘之車輛，應非本案作案之車輛，本案共同被告鄭方良顯
      有所誤認，此部分證詞即難為對被告甲○○有利之認定。
（二）本案共同被告鄭方良於原審法院審理時，以證人身分證稱
      ：在約被害人乙○○前，伊與被告甲○○就已經商量好要
      強盜被害人乙○○，被告甲○○那時左手架住被害人乙○○的脖子，右手拿刀從後面往前抵住被害人乙○○的胸口
      ，伊拿到被害人乙○○的皮包後，把裏面三萬六千元取出
      ，將皮包還給被害人乙○○，伊後來分得一萬五千元等語
      （見原審法院卷第九九頁），核與被害人乙○○於偵查中
      以證人身分具結證稱：九十五年二月二十一日晚間六時許
      ，伊接到鄭方良電話說要拿電視給伊修理，因為當時已經
      下班，就約當天晚上七時許，在伊住處樓下見面，碰面後
      ，鄭方良坐在駕駛座上說電視在後面，伊正由前座探頭去
      看要修的電視，還來不及轉頭看時，有隻手繞伊脖子後面
      ，又有一把尖刀抵住伊的胸口，後面那個人要伊將錢拿出
      來，當時伊很害怕，鄭方良就搜伊身體由伊身上褲子後方
      皮包將錢拿出來，將現金三萬六千元全拿走，再把皮包還
      伊後，就將伊推下車，開車走了等語（見偵查卷第五五頁
      ），核與本案共同被告鄭方良陳述大致相符，足見本案共
      同被告鄭方良上開證述為真。雖被害人乙○○於偵查中證
      稱：伊完全沒有看到後座之人等語（同上卷第五六頁），
      然被害人乙○○於偵查中又證稱：聽後座之人的聲音約三
      十幾歲人等語（同上頁），而與被告甲○○之特徵相符，
      且該車右前座之藍色手提袋上又採集到被告甲○○之指紋
      ，核與本案共同被告鄭方良之上開證詞相符，足見案發當
      時坐在車子後座之人即為被告甲○○至明。
（三）被害人乙○○於偵查中以證人身分證稱：後座之人以手繞
      住伊脖子，後面就一把尖刀抵住伊胸口，當時伊很害怕等
      語（見偵查卷第五五頁），依據當時情況，被告甲○○從
      後座以手繞住被害人乙○○脖子，手持尖刀抵住被害人乙○○的胸口，則被害人乙○○生命、身體顯陷於立即可見
      之危害中，衡諸常情，實難期待被害人乙○○會以自己之
      肉身抵擋利刃，而奮起抗拒，足認被害人乙○○當時確已
      喪失自由意志而達不能抗拒之程度，是被告二人所為即該
      當加重強盜之犯行。
（四）被告甲○○雖辯稱：伊與共同被告鄭方良之女友（即陳麗
      華）因傷害案件涉訟，致共同被告鄭方良挾怨而誣指伊與
      其共犯本案強盜案件云云。就此部分，雖本案共同被告鄭
      方良於原審法院審理時證稱：被告甲○○去年打伊女友，
      伊女友有告他傷害，伊有跟他談過此事，被告甲○○要伊
      女友撤銷此案，否則要伊與陳麗華好看等語（見原審法院
      卷第九六頁），但被告甲○○涉嫌傷害陳麗華案件，現正
      由原審法院審理中（該院九十五年度易字三○八三號），
      而陳麗華並未因被告甲○○之恐嚇而撤回對被告甲○○之
      告訴，則陳麗華所受之傷害既可透過國家刑事程序使被告
      甲○○接受應有之制裁而獲得平復，本案共同被告鄭方良
      豈會干冒誣告風險去誣陷被告甲○○？況本案各項跡證均
      指向被告甲○○犯下本案強盜犯行，益見本案共同被告鄭
      方良前揭證詞並非誣陷，被告甲○○上開置辯，要無可採
      。
（五）被告甲○○之原審辯護人雖又辯稱：被告甲○○與本案共
      同被告鄭方良因前開傷害案件存有嫌隙，不可能共同實施
      本案強盜犯行云云。然本案共同被告鄭方良於原審法院審
      理時供稱：伊當時在吸毒，伊沒有門路買到毒品，當時毒
      癮發作很難過所以去找被告甲○○，伊與被告甲○○當時
      一起施用海洛因與安非他命等語（見原審法院卷第一○三
      頁），足見被告甲○○與本案共同被告鄭方良當時仍因施
      用毒品而在一起，自有可能共同犯罪。被告甲○○對此部
      分雖又辯稱：伊是施用海洛因，鄭方良施用安非他命，伊
      與鄭方良不可能因為施用毒品而在一起云云（參見原審法
      院卷第一○四頁），然被告甲○○亦有施用安非他命之前
      科，此有本院被告甲○○之全國前案紀錄表在卷足憑，是
      被告甲○○與其原審辯護人上開辯詞，尚難為被告甲○○
      有利之認定。
（六）綜上理由，本案被告甲○○確有上開持刀共同強盜之犯行
      ，堪以認定，應依法論科。
四、按所謂兇器，其種類並無限制，凡客觀上足以對人之生命、
    身體、安全構成威脅，具有危險性之兇器為已足，並不以攜
    帶之初有行兇之意圖為必要（最高法院七十九年度臺上字第
    五二五三號判例意旨參照）。本案被告甲○○手持尖刀一支
    ，雖未扣案，然依照一般常識以觀，尖刀應係以鐵質打造，
    刀刃開鋒，自堪認定係屬足以傷害人之生命、身體之兇器。
    是核被告甲○○所為，係犯強盜罪而有刑法第三百二十一條
    第一項第三款之情形，應論以同法第三百三十條第一項攜帶
    兇器強盜罪。被告甲○○就上開犯罪事實之實施，與鄭方良
    之間，彼此有犯意聯絡及行為分擔，為共同正犯。又本案被
    告甲○○前曾於九十三年間，因犯竊盜罪，經臺灣臺中地方
    法院判處有期徒刑八月確定，入監服刑後，於九十四年七月
    十日縮刑期滿執行完畢；以上事實有臺灣臺中地方法院檢察
    署刑案資料查註紀錄表及本院被告全國前案紀錄表在卷可憑
    。被告甲○○行為後，刑法第四十七條雖於九十四年二月二
    日修正公布，並於九十五年七月一日施行，修正前刑法第四
    十七條規定：「受有期徒刑之執行完畢，或受無期徒刑或有
    期徒刑一部之執行而赦免後，五年以內再犯有期徒刑以上之
    罪者，為累犯，加重本刑至二分之一」；修正後刑法第四十
    七條第一項規定：「受徒刑之執行完畢，或一部之執行而赦
    免後，五年以內故意再犯有期徒刑以上之罪者，為累犯，加
    重本刑至二分之一」；故本案被告甲○○於受上開有期徒刑
    之執行完畢後，於五年內再因故意而犯本案有期徒刑以上之
    罪，不論依據修正前之刑法第四十七條，或修正後之刑法第
    四十七條第一項之規定，均構成累犯，對被告甲○○而言，
    並無有利或不利之情形，自不生新、舊法比較之問題，應逕
    依刑法第四十七條第一項累犯之規定，加重其刑。被告甲○○用以作案之尖刀一支，並非違禁物，既未扣案，且共同被
    告鄭方良於原審法院審理時，又供稱：該尖刀已丟到排水溝
    內等語（見原審法院卷第一○四頁），復查無其他積極證據
    足以證明現尚存在，為免將來執行困難，爰不另為沒收之諭
    知。
五、原審判決以被告甲○○之上開犯罪事證已甚明確而堪認定，
    乃審酌被告甲○○之品行，及其正值壯年不思以正當途徑獲
    取財物，而以強盜財物滿足自己之慾望，造成被害人乙○○
    財產損失及精神驚嚇，嚴重影響社會治安，惡性非輕，以及
    共同被告鄭方良犯罪後有賠償被害人乙○○損失，且於原審
    法院審理時坦承犯行，犯後態度尚可，但被告甲○○自始否
    認犯行，態度欠佳，暨被告甲○○之素行、犯罪動機、犯罪
    手段等一切犯罪情狀，並依據刑事訴訟法第二百九十九條第
    一項前段，刑法第二十八條、第三百二十一條第一項第三款
    、第三百三十條第一項、第四十七條第一項等規定，判處被
    告有期徒刑八年六月，其認事用法與量刑均無不當，被告上
    訴否認犯罪，其上訴核無理由，應予駁回。
六、據上論斷，應依刑事訴訟法第三百六十八條，判決如主文。
本案經檢察官丁○○到庭執行職務。
中　　華　　民　　國　　96　　年　　4 　　月　　30　　日
            刑事第三庭    審判長法　官　王  增  瑜
                                法　官  蔡　紹　良
                                法　官  廖  柏  基
上列正本證明與原本無異。
如不服本判決應於收受送達後十日內向本院提出上訴書狀，其未
述上訴之理由者並得於提起上訴後十日內向本院補提理由書（
須按他造當事人之人數附繕本）。
                                書記官  王  麗  英
中　　華　　民　　國　　96　　年　　4 　　月　　30　　日
附錄論罪科刑法條
刑法第三百二十一條：
犯竊盜罪而有左列情形之一者，處六月以上五年以下有期徒刑：
一　於夜間侵入住宅或有人居住之建築物、船艦，或隱匿其內而
　　犯之者。
二  毀越門扇、牆垣或其他安全設備而犯之者。
三  攜帶兇器而犯之者。
四  結夥三人以上而犯之者。
五  乘火災、水災或其他災害之際而犯之者。
六  在車站或埠頭而犯之者。
刑法第三百三十條第一項：
犯強盜罪而有第三百二十一條第一項各款情形之一者，處七年以
上有期徒刑。
